【裁判字號】    95,訴,1405
【裁判日期】    950630
【裁判案由】    詐欺等
【裁判全文】
臺灣板橋地方法院刑事判決              95年度訴字第1405號
公  訴  人  臺灣板橋地方法院檢察署檢察官
被      告  甲○○
上列被告因詐欺案件，經檢察官提起公訴（九十五年度偵字第七
四九九號），於被告為有罪之陳述後，本院合議庭裁定由受命
法官獨任依簡式審判程序審理，茲判決如下：
    主  文
甲○○幫助意圖為自己不法之所有，以詐術使人將本人之物交付
，累犯，處有期徒刑肆月，如易科罰金，以參佰元折算壹日。
    事  實
一、甲○○前因違反麻醉藥品管理條例案件，經本院以八十六年
    度訴字第一五四○號判處有期徒刑五月確定，甫於民國八十
    九年三月十九日執行完畢。其因失業需款孔急，經由報紙刊
    登之廣告得知可藉由出租其所開立之金融機構帳戶存摺以換
    取現金，其能預見提供自己帳戶予不認識之他人使用，足供
    詐欺取財之行為人誆使被害人匯入金錢後逕為提領之，致犯
    罪偵查機關無法藉由所使用帳戶追查真正之詐欺行為人，而
    幫助其等詐欺之犯罪，且此等結果之發生亦不違反其本意，
    竟於民國九十四年一月十七日上午以報刊廣告上之電話連繫
    後，先前往中國信託商業銀行正義分行申辦如附表編號一所
    示之帳戶後，再於同日十二時至下午三時期間內之某時，在
    臺北縣三重市國道一號高速公路三重交流道附近某處，將其
    在金融機構所開設如附表所示二個帳戶之存摺、提款卡及密
    碼交付予年籍不詳綽號「小王」之成年男子，以新臺幣（下
    同）六千五百元之價格出售之。嗣其所出租如附表所示帳戶
    之存摺、提款卡及密碼由年籍不詳之人取得，該年籍不詳之
    人基於意圖為自己不法所有之概括犯意，於九十四年一月二
    十日十六時十分許，以電話向乙○○訛稱其子因幫他人背書
    積欠債務，要求乙○○匯款還錢至上開帳戶內，致使乙○○
    信以為真陷於錯誤，於同日十六時五十三分許，匯款十萬元
    至附表編號二所示之帳戶內，復於同日十七時二十九分許匯
    款九萬八千元及二千元至附表編號一所示之帳戶內。嗣乙○
    ○發覺受騙而報警循線查獲。
二、案經臺北縣政府警察局三重分局報告臺灣板橋地方法院檢察
    署檢察官偵查起訴。
    理  由
一、本件審理範圍之說明：本件公訴人原以被告基於幫助常業詐
    欺及幫助掩飾隱匿常業詐欺犯罪所得財物之犯意，提供其上
    開存摺及提款卡供他人使用，以此方式幫助不詳犯罪集團常
    業詐欺，認涉犯刑法第三十條第一項、第三百四十條之幫助
    常業詐欺罪及刑法第三十條第一項、洗錢防制法第九條第一
    項之幫助洗錢罪。惟嗣於本院九十五年六月二十二日行準備
    程序及審理時，公訴人以被告主觀上對所幫助詐欺取財犯罪
    之人是否以此為業乙節，依現存事證尚無法遽行認定，乃當
    庭減縮本件起訴犯罪事實為被告基於幫助詐欺取財之犯意，
    提供其上開存摺、提款卡及密碼供他人使用，以此方式幫助
    不詳之人詐欺取財犯罪之事實，並變更引用之所犯法條為刑
    法第三十條第一項、第三百三十九條第一項之幫助詐欺取財
    罪，本院依法據此更正後之訴追範圍為本件審判範圍，合先
    敘明。
二、犯罪事實之認定：上揭犯罪事實，業據被告甲○○自白不諱
    ，核與被害人乙○○於警詢中所為關於受騙匯款至如附表所
    示帳戶內之情節合致，堪信被告上開自白應與事實相符。此
    外，復有上海商業儲蓄銀行龍山分行九十四年十二月十二日
    上龍九四字第一八○號、九十四年十一月九日上龍九四字第
    一六五號函與所附臨時對帳單、中國信託商業銀行九十四年
    十二月九日中信銀集作0000000000八○號函與所
    附歷史交易查詢報表、受理刑事案件報案三聯單、臺北市政
    府警察局士林分局受理各類案件紀錄表、詐騙帳戶通報警示
    申請表存卷足據。按金融帳戶為個人理財之工具，申請開設
    金融帳戶並無任何特殊之限制，一般民眾皆可以存入最低開
    戶金額之方式申請之，且一人亦可以在不同之金融機構申請
    多數之存款帳戶使用，此乃眾所週知之事實，則依一般人之
    社會生活經驗，苟見陌生人不以自己名義申請開戶，反而向
    不特定人蒐集借用他人之銀行帳戶供己使用，衡情當可知悉
    該搜集帳戶之人係為掩飾身分而防止犯罪偵查機關查知提領
    款項人員之真實身分；且此利用他人帳戶作為詐騙之用而使
    犯罪偵查機關無法藉由所使用帳戶追查真正之詐欺行為人之
    情形，近年來亦屢見不鮮，並經治安機關大力宣導提醒民眾
    勿輕信上當受騙，而為社會所週知，被告提供自己帳戶供不
    認識之他人使用雖非參與詐欺行為之犯罪構成要件行為，主
    觀上亦難遽認就該等詐欺行為具共同犯意聯絡，然此項行為
    客觀上實足以幫助此等詐欺犯罪之可能性，被告主觀上難以
    諉為不知，竟仍決意出售而交予他人使用，尤見對此等結果
    之發生並不違反其本意，而足認其就此幫助他人詐欺取財犯
    行之行為具有不確定故意無訛。是以本件事證已臻明確
  ，被告如事實欄所載犯行洵堪認定，應予依法論科。
三、論罪科刑之法律適用：核被告甲○○所為，係犯刑法第三十
    條第一項、第三百三十九條第一項之幫助詐欺取財罪。被告
    出租之帳戶雖為年籍不詳之人連續二次作為詐欺犯罪使用，
    然被告實僅有乙次交付帳戶之幫助行為，自僅能論以一個幫
    助犯罪。又被告幫助他人犯罪，應依刑法第三十條第二項之
    規定，按正犯之刑減輕之。另被告有如事實欄所載犯罪科刑
    執行之紀錄，有臺灣高等法院被告前案紀錄表在卷可稽，其
    於有期徒刑執行完畢後五年以內再犯本件最重本刑為有期徒
    刑以上之罪，為累犯，應依刑法第四十七條之規定加重其刑
    ，並依法先加重後減輕之。爰審酌被告所圖雖屬蠅利，然其
    提供帳戶予他人作為不法使用，非但增加被害人尋求救濟及
    國家機關偵查犯罪之困難，使詐欺取財犯罪行為人逍遙法外
    ，亦使為詐欺取財犯罪之人得以順利隱匿自己之身分而避免
    遭查獲，類此行為已嚴重損及社會治安，所造成之危害甚鉅
    ，迭為社會大眾及輿論所嚴予批評，自應予以相當之非難，
    不宜輕縱，復參酌其素行狀況及於本院審理中能坦認犯行，
    犯罪後態度尚非不佳等一切情狀，量處如主文所示之刑，併
    諭知易科罰金之折算標準，以資儆懲。至於被告出租前開帳
    戶取得之六千五百元之報酬，並未扣案，核與刑法第三十八
    條第一項第三款所定裁量沒收要件不符，亦不屬法定應為義
    務沒收之違禁物品，自無從併為沒收之諭知，附此敘明。
據上論斷，應依刑事訴訟法第二百七十三條之一第一項、第二百
九十九條第一項前段，刑法第三十條第一項、第二項、第三百三
十九條第一項、第四十七條，罰金罰鍰提高標準條例第一條前段
、第二條，判決如主文。
本案經檢察官曾文鐘到庭執行職務。
中    華    民    國    95    年    6     月    30    日
                        刑事第十庭  法  官  楊  博  欽
上正本證明與原本無異。
如不服本判決，應於判決送達後十日內，向本院提出上訴狀。
                                    書記官  李  慈  容
中    華    民    國    95    年    6     月    30    日
附錄本案論罪科刑法條全文：
中華民國刑法第三百三十九條
  意圖為自己或第三人不法之所有，以詐術使人將本人或第三人
  之物交付者，處五年以下有期徒刑、拘役或科或併科一千元以
  下罰金。
  以前項方法得財產上不法之利益或使第三人得之者，亦同。
  前二項之未遂犯罰之。
附表：（甲○○出售之帳戶）
┌──┬────────────┬──────────┐
│編號│金融機構名稱            │帳戶帳號            │
├──┼────────────┼──────────┤
│ 一 │中國信託商業銀行正義分行│000000000000        │
├──┼────────────┼──────────┤
│ 二 │上海商業儲蓄銀行龍山分行│0000000000000000    │
└──┴────────────┴──────────┘


司法院資訊處製作；財團法人民間司法改革基金會備份。
